【裁判字號】    91,交易,46
【裁判日期】    920130
【裁判案由】    業務過失傷害
【裁判全文】
臺灣臺北地方法院刑事判決                          九十一年度交易字第四六號
    公  訴  人  臺灣臺北地方法院檢察署檢察官
    被      告  丙○○  男，五.
右列被告因業務過失傷害案件，經檢察官聲請簡易判決處刑（九十年度調偵字第八一
號），經本院臺北簡易庭認不宜以簡易判決處刑，移由本院刑事庭依普通程序審理，
本院判決如左：
    主    文
丙○○從事業務之人，因業務上過失傷害人，處有期徒刑陸月，如易科罰金，以佰
元折算壹日。
    事    實
一、丙○○為中興大業巴士股份有限公司（以下簡稱甲○○○公司）司機，負責駕駛
    營業用大客車載運乘客，為從事駕駛業務之人；民國八十九年七月十六日上午八
    時四十八分許，丙○○駕駛車牌號碼ＡＧ－二二七號營業用大客車沿臺北市○○○路○段由北向南方向行駛，行經該路段與忠孝東路四段交岔路口，右轉西向擬
    進入忠孝東路四段、通過敦化南路與忠孝東路交岔路口西側南北向行人穿越道之
    際，原應注意汽車行近行人穿越道前，應減速慢行，遇有行人穿越時，無論有無
    交通警察指揮或號誌指示，均應暫停讓行人先行通過，而當時天氣晴朗、日間自
    然光線、視距良好、市區○○道路乾燥、無缺陷及障礙、行車管制號誌、行人專
    用號誌運作正常，依其智識、能力又無不能注意之情事，詎丙○○竟疏未注意暫
    停讓行人先行通過，而貿然通過，適有行人丁○○依行人專用號誌指示經行人穿
    越道由北向南穿越忠孝東路，丙○○所駕車牌號碼ＡＧ－二二七號營業用大客車
    右側車身遂撞及丁○○，致丁○○倒地翻滾，下身並旋遭車身與地面夾壓，因而
    受有尿道斷裂、骨盆骨折、後腹腔血腫、疑陰道廔管出血、兩側大腿內外側多處
    瘀傷之傷勢。丙○○於肇事後，於警員前往現場及醫療院所處理時，不逃避接受
    裁判而當場向警員自首、承認為肇事人而願接受裁判。
二、案經丁○○訴由臺北市政府警察局大安分局報請臺灣臺北地方法院檢察署檢察官
    聲請簡易判決處刑，經本院臺北簡易庭認不宜以簡易判決處刑，移由本院刑事庭
    審理。
    理    由
一、訊據被告丙○○固不否認為甲○○○公司之司機，負責駕駛營業用大客車載運乘
    客，為從事駕駛業務之人，於右揭時間駕駛車牌號碼ＡＧ－二二七號營業用大客
    車，沿臺北市○○○路○段由北向南方向行駛，行經該路段與忠孝東路四段交岔
    路口，右轉西向進入忠孝東路四段時，疏未注意告訴人由北向南方向穿越道路，
    其所駕車牌號碼ＡＧ－二二七號營業用大客車右側車身遂撞及告訴人，致告訴人
    倒地翻滾，下身並旋遭車身與地面夾壓，因而受有尿道斷裂、骨盆骨折、後腹腔
    血腫、疑陰道廔管出血、兩側大腿內外側多處瘀傷之傷勢等情，惟辯稱：其右轉
    前曾注意行人穿越道上並無行人始行通過，告訴人並未行走行人穿越道云云。
二、經查：
（一）被告為甲○○○公司司機，負責駕駛營業用大客車載運乘客，為從事駕駛業務
      之人，八十九年七月十六日上午八時四十八分許，被告駕駛車牌號碼ＡＧ－二
      二七號營業用大客車沿臺北市○○○路○段由北向南方向行駛，行經該路段與
      忠孝東路四段交岔路口，右轉西向進入忠孝東路四段、通過敦化南路、忠孝東
      路交岔路口西側南北向行人穿越道之際，原應注意汽車行近行人穿越道前，應
      減速慢行，遇有行人穿越時，無論有無交通警察指揮或號誌指示，均應暫停讓
      行人先行通過，而當時天氣晴朗、日間自然光線、視距良好、市區○○道路乾
      燥、無缺陷及障礙、行車管制號誌、行人專用號誌運作正常，依其智識、能力
      又無不能注意之情事，詎被告竟疏未注意暫停讓行人先行通過，而貿然通過，
      適告訴人依行人專用號誌指示經行人穿越道由北向南穿越忠孝東路，被告所駕
      車牌號碼ＡＧ－二二七號營業用大客車右側車身遂撞及告訴人，致告訴人倒地
      翻滾，下身並旋遭車身與地面夾壓，因而受有尿道斷裂、骨盆骨折、後腹腔血
      腫、疑陰道廔管出血、兩側大腿內外側多處瘀傷等傷勢之事實，業據告訴人於
      警、偵訊及本院審理中指述纂詳，核與臺北市政府警察局大安分局交通分隊道
      路交通事故調查報告表、談話紀錄表、補充資料表、診斷證明書所載相符，其
      中告訴人當日所受傷勢為骨盆骨折、尿道斷裂、後骨盆腔出血，無法判斷對生
      育能力有無影響，並經臺灣臺北地方法院檢察署檢察官及本院職權函查無訛，
      有臺北市立仁愛醫院北市仁醫歷字第九０六０一四七五００號、第00000
      000000號覆函附卷可資參佐，除告訴人是否行走在行人穿越道一節外，
      亦經被告自承不諱；而當時天氣晴朗、日間自然光線、視距良好、市區○○道
      路乾燥、無缺陷及障礙、行車管制號誌、行人專用號誌運作正常，依被告之智
      識、能力又無不能注意之情事，亦據臺北市政府警察局大安分局交通分隊據報
      處理之員警觀察、記載明確，有道路交通事故調查報告表附卷可稽。
（二）被告雖辯稱告訴人並未行走在行人穿越道上，然告訴人於事故甫發生約五十分
      鐘即八十九年七月十六日上午九時四十分許，在醫療院所接受原警訊問之際，
      即明確指稱其在臺北市○○○路○段與忠孝東路四段交岔路口西北角、南北向
      綠燈時，由行人穿越道上由北向南方向穿越道路，且遭被告所駕車輛碰撞倒地
      後，曾在地面翻滾二圈，此有談話記錄表可考，而斯時距事故發生尚未滿一小
      時，告訴人對事故發生過程記憶應甚為清晰、正確，所述事故經過亦較無經潤
      飾、刪改之可能，參諸告訴人受傷後所留血跡位置距臺北市○○○路○段與忠
      孝東路四段交岔路口西側之南北向行人穿越道僅二公尺，且告訴人所受傷勢為
      尿道斷裂、骨盆骨折、後腹腔血腫、疑陰道廔管出血、兩側大腿內外側多處瘀
      傷，前已述及，並無因在地面拖曳所生之大面積擦傷，是告訴人所述倒地後曾
      在地面翻滾二圈等節應堪採信，則告訴人倒地後迄被告發覺並煞停車輛前，既
      曾受車身及地面夾壓而翻滾，其所留血跡位置距行人穿越道復僅二公尺，告訴
      人當時係行走在行人穿越道上遭被告所駕車輛撞及，殆無疑義，被告所辯，要
      屬卸責、避就之詞，委無可採。
（三）按汽車行近行人穿越道前，應減速慢行，遇有行人穿越時，無論有無交通警察
      指揮或號誌指示，均應暫停讓行人先行通過，道路交通安全規則第一百零三條
      定有明文。本件被告駕駛車牌號碼ＡＧ－二二七號營業用大客車沿臺北市○○○路○段由北向南方向行駛，行經該路段與忠孝東路四段交岔路口，右轉西向
      進入忠孝東路四段之際，當時天氣晴朗、日間自然光線、視距良好、市區○○
      道路乾燥、無缺陷及障礙、行車管制號誌、行人專用號誌運作正常，依其智識
      、能力又無不能注意之情事，前業提及，揆諸前揭法條，被告自應暫停讓行人
      先行通過，被告竟疏未注意暫停讓行人先行通過，而貿然通過，適告訴人依行
      人專用號誌指示經行人穿越道由北向南穿越忠孝東路，被告所駕車牌號碼ＡＧ
      －二二七號營業用大客車右側車身遂撞及告訴人，致告訴人倒地翻滾，下身並
      旋遭車身與地面夾壓，因而受有尿道斷裂、骨盆骨折、後腹腔血腫、疑陰道廔
      管出血、兩側大腿內外側多處瘀傷之傷勢，被告有過失甚明，且其過失行為與
      告訴人之傷勢間，有相當因果關係。
（四）綜上所述，本件事證已臻明確，被告犯行堪以認定，應依法論科。
三、被告為甲○○○公司司機，負責駕駛營業用大客車載運乘客，為從事駕駛業務之
    人，是核被告所為，係犯刑法第二百八十四條第二項前段從事業務之人因業務上
    過失傷害人罪。被告行經行人穿越道未依規定讓行人優先通行，致告訴人受傷，
    業如前述，應依道路交通管理處罰條例第八十六條第一項之規定，加重其刑。又
    被告於肇事後，於警員前往現場及醫療院所處理時，不逃避接受裁判而當場向警
    員自首、承認為肇事人而願接受裁判，此經本院職權查證屬實，有臺北市政府警
    察局交通警察大隊北市警交大四字第０九一六八八六六九００號覆函暨自首調查
    報告表可參，被告對於有權偵查犯罪之機關尚不知犯罪事實及犯罪人之前自首而
    願接受裁判，應依刑法第六十二條前段之規定減輕其刑，並依同法第七十一條第
    一項規定先加後減其刑。爰審酌本件被告並無前科、素行良好，有臺灣高等法院
    被告全國前案紀錄表可佐，於犯罪後自首接受裁判，坦承大部分犯行、非無悔意
    ，但從事駕駛業務竟於行人穿越道上肇事，撞及依行人專用號誌指示穿越道路之
    行人，疏失情節嚴重，且自事故發生迄今已逾二年半，迄未賠償告訴人所受損害
    、漠視他人生命、身體、健康及痛苦等一切情狀，量處如主文所示之刑。末按刑
    法第四十一條已於九十年一月十日經總統公布施行，並於同年月十二日生效，該
    條規定：「犯最重本刑為五年以下有期徒刑之刑之罪，而受六個月以下有期徒刑
    或拘役之宣告，因身體、教育、職業、家庭之關係或其他正當事由，執行顯有困
    難者，得以一元以上三元以下折算一日，易科罰金。但確因不執行所宣告之刑，
    難收矯正之效，或難以維持法秩序者，不在此限」、「併合處罰之數罪，均有前
    項情形，其應執行之刑逾六月者，亦同」；按行為後法律有變更者，適用裁判時
    之法律，刑法第二條第一項前段定有明文，而易服勞役及期間、數罪併罰之定執
    行刑、緩刑及易以訓誡、易科罰金各事項，均依新法，亦有最高法院二十四年七
    月總會決議（二）可資參照，是刑法第四十一條既業於九十年一月十日修正，並
    於同年月十二日生效，揆諸上揭法條規定及決議意旨，本件自應適用裁判時即修
    正後刑法第四十一條第一項前段之規定，諭知易科罰金之折算標準，以資懲儆。
據上論斷，應依刑事訴訟法第四百五十二條、第二百九十九條第一項前段，刑法第二
條第一項前段、第二百八十四條第二項前段、第六十二條前段、第七十一條第一項、
第四十一條第一項前段，道路交通管理處罰條例第八十六條第一項，罰金罰鍰提高標
準條例第一條前段、第二條，判決如主文。
本案經檢察官乙○○到庭執行職務。
中      華      民      國    九十二    年      一      月     三十     日
                                  臺灣臺北地方法院交通法庭
                                          法  官  洪文慧
右正本證明與原本無異。
如不服本判決，應於判決送達後十日內向本院提出上訴狀(應抄附繕本)。告訴人
或被害人如對於本判決不服者，應具備理由請求檢察官上訴，其上訴期間之計算
係以檢察官收受判決正本之日期為準。
                                          書記官  邱志堅
中      華      民      國    九十二    年      一月     三十     日
附錄本案論罪科刑法條全文：
刑法第二百八十四條
一因過失傷害人者，處六月以下有期徒刑，拘役或五百元以下罰金。致重傷者，處一
  年以下有期徒刑，拘役或五百元以下罰金。
二從事業務之人，因業務上之過失傷害人者，處一年以下有期徒刑、拘役或一千元以
  下罰金。致重傷者，處三年以下有期徒刑，拘役或二千元以下罰金。


司法院資訊處製作；財團法人民間司法改革基金會備份。
